最高法院刑事判決　　　　　　　　　　　　　　　九十一年度台上字第二三三一號
　　上　 訴　 人　台灣高等法院台南分院檢察署檢察官
　　上訴人即被告　甲○○
　　　　　　　　　丙○○
　　　　　　　　　乙○○
右上訴人等因被告等違反懲治走私條例案件，不服台灣高等法院台南分院中華民國九
十一年二月六日第二審更審判決（九十一年度上更(二)字第四一號，起訴案號：台灣台
南地方法院檢察署八十七年度偵字第七二三五號），提起上訴，本院判決如左：
    主  文
原判決關於乙○○部分撤銷，發回台灣高等法院台南分院。
其他上訴駁回。
    理  由
一撤銷發回部分
本件原判決撤銷第一審諭知上訴人即被告乙○○部分無罪之判決，改判論處其連續共
同私運管制物品進口逾公告數額罪刑（處有期徒刑拾月），固非無見。
惟按檢察官就犯罪事實一部起訴者，其效力及於全部，又案件曾經判決確定者，應諭
知免訴之判決，刑事訴訟法第二百六十七條、第三百零二條第一款分別定有明文。查
被告與歐德福、吳文賓、顏進發、曾清榮共同意圖私運中國大陸地區之漁獲進入台灣
地區，於民國八十八年八月十九日六時五十五分許，駕駛「瑞大發Ｃ七四｜一五九○
號」漁船自台南安平港報關出海，當晚八時許，在距安平港外海一百二十海浬之台灣
淺灘處，以新台幣（下同）八萬元之代價，向不詳之大陸漁船購買紅魚一千公斤，小
尤魚一千二百公斤、九母魚五百公斤、皮包魚五百公斤、螃蟹三百公斤及什魚五百公
斤（總重量四千公斤），嗣於同年月二十日十七時十分許，私運進入台南市安平港時
，在安平港外海三浬處為警查獲等情，涉犯懲治走私條例第二條第一項、第十二條之
罪，經檢察官提起公訴，嗣經台灣台南地方法院判處乙○○共同私運營利物品進口逾
公告數額罪刑（處有期徒刑肆月，緩刑肆年）確定在案（該院八十九年訴字第四○九
號，判決正本附於上訴卷第一一九頁以後）。查上開犯罪事實與本件原判決認定之犯
罪事實，是否為同一事實，是否為該確定判決既判力效力所及，均非無再加研求之餘
地。原判決疏未就此加以審認，自有調查職責未盡及判決理由未備之違法。檢察官及
被告上訴意旨指摘原判決關於被告部分不當，尚非全無理由，應認該部分仍有撤銷發
回更審之原因。又原判決事實欄一(2)中「迨於八十八年一月三十一日二十二時三十分
許，在台南市安平區漁港為警查獲。」關於日期部分，應係八十八年二月二日之筆誤
（見八十八年偵字第二○○四號卷第一頁），併予指明。
二上訴駁回部分
按刑事訴訟法第三百七十七條規定，上訴於第三審法院，非以判決違背法令為理由，
不得為之。是提起第三審上訴，應以原判決違背法令為理由，係屬法定要件。如果上
訴理由狀並未依據卷內訴訟資料，具體指摘原判決不適用何種法則或如何適用不當，
或所指摘原判決違法情事，顯與法律規定得為第三審上訴理由之違法情形，不相適合
時，均應認其上訴為違背法律上之程式，予以駁回。本件上訴人即被告甲○○、丙○
○上訴意旨略稱：(一)甲○○、丙○○所供接駁繫案漁貨及農產品之地點（原判決事實
一(1)部分），為我國領海，何以水上警察局未予查覺而予驅逐，且渠等何庸延滯至八
十七年六月二十一日上午十一時四十分始返安平港外海，又勝福春十二號漁船是否有
ＳＳＢ無線電聯絡系統？甲○○所供交換漁貨之海域為北緯二十三度七分，東經一一
九度三十分是否屬實？原審均未調查，遽依其自白而認定事實，自有調查職責未盡之
違法。(二)又除扣案之大陸陸豐市碣石錦興商品調撥單上記載之漁貨外，在渠等之船上
尚查獲有其他漁獲及農產品，且甲○○既尚被警扣得港幣十萬元及人民幣二十五萬元
六角，為何未清償上開調撥單上所載欠款一○五八二三元，均足反證上開調撥單並非
出售者預先以甲○○為出售對象，原判決有認事與所採證據並不相一致之違法。(三)渠
等係向香港籍漁船在公海上或我國領海內購買漁貨，並非大陸籍漁船，並未有積極證
據，足證渠等有進入淪陷區私運管制物品之犯罪行為。(四)原判決事實一(2)認（迨於八
十八年一月三十一日二十二時三十分許，在台南市安平區漁港為警查獲」，與其認「
於八十八年二月二日十八時許，以接駁方式購買如原判決附表(二)所示之漁貨」之時間
，前後矛盾。(五)本件檢察官移送併辦之案件，並無九十年度偵字第一二五八五號乙案
，原審就此裁判，自有未受請求之事項予以判決之違法。又就移送併案之八十七年度
偵字第一○二七○號乙案，未說明與本件是否有連續犯之裁判上一罪之關係，亦有判
決理由未備之違法云云。
惟查原判決依憑甲○○、丙○○不利於己之部分自白，共犯乙○○、袁明山、高雙喜
之供述，扣案如原判決附表一、二所示之大陸漁貨之大陸農產品，大陸人民幣、港幣
及冷媒陸桶等物、大陸陸豐市碣石錦興商品調撥單一紙、執行臨檢紀錄表、勝福春十
二號漁船證件明細表、機漁船（含船員）進出港檢查表、照片四幀等證據資料，資以
認定甲○○、丙○○有原判決事實欄所載之犯罪事實（原判決事實欄內一(2)中之「迨
於八十八年一月三十一日二十二時三十分許，在台南市安平區漁港為警查獲。」關於
日期部分，應係八十八年二月二日之筆誤），因而撤銷第一審諭知甲○○、丙○○無
罪不當之判決，改判論處渠等連續共同私運營利物品進口逾公告數額罪刑（甲○○處
有期徒刑拾月，丙○○處有期徒刑柒月），已詳述其所依憑之證據及理由；對於甲○
○、丙○○否認有本件走私漁貨之犯行，及辯稱：渠等係在公海或我國領海上向大陸
漁民買漁貨及農產品，並未航行進入大陸地區，又除扣案之上開調撥單所載之漁貨外
，尚查獲甚多其他漁貨及農產品，足證該調撥單並非出售者預先以甲○○為出售對象
，於大陸陸豐市書妥後，至交易地點等語，以及另案被告袁明山在警訊時所供：甲
○○不知其走私大陸漁貨之事云云，經綜合調查證據之結果，認分別係事後避就推諉
卸責或護之詞，均非可採，亦在判決內詳予指駁並說明其理由。原判決所為論述，
核與卷證資料相符，從形式上觀察，並無違背法令之情形。查原判決事實欄一(2)部分
之犯罪事實，係經警於八十八年二月二日二十二時三十分許，在台南市安平區漁港查
獲（見八十八年偵字第二○○四號第一頁移送書及系爭漁船進出港檢查表），關於日
期部分，記載為八十八年一月三十一日，顯係筆誤，僅生更正問題，尚非可據為適法
之第三審上訴理由。又台灣台南地方法院檢察署（下同）九十年度偵字第一二五八號
案，實即八十八年度偵字第二○○四號及八十九年度偵字第六五六九號案（三案實即
指同一事實），有該案卷可稽，並無上訴意旨所指有未受請求之事項予以判決之違法
。至八十七年度偵字第一○二七○號案，於原審法院前審時退回該檢察署後（見九十
年度上更(一)字第三四五號判決理由七），並未見該檢察署再行移送本院及原審法院併
案審理，亦有相關案卷可查，且該案（八十七年度偵字第一○二七○號）共犯袁明山
、陳南成部分，均無罪判決確定在案（台灣台南地方法院八十八年度訴字第三○一號
），原判決對此部分未加審酌自無判決理由未備之違法，上訴意旨此部分指摘，亦有
誤會。再認事採證、證據之取捨及證據證明力之判斷，俱屬事實審法院之職權，苟無
違背證據法則，自不能指為違法。其餘上訴意旨所指各節，或於原判決之主旨不生影
響之事項任意指摘，或為原審已審酌屬認事採證、證據取捨及判斷之範疇，為其職權
之適法行使，並無違背證據法則之情形；或事證已臻明確並無再為調查必要之裁量事
項，亦無上訴意旨所指違背法令之情形；甲○○、丙○○上訴意旨徒憑己意任意指摘
原判決違背法令，核均非法律規定得為第三審上訴理由之違法情形，應認渠等之上訴
為違背法律上之程式，予以駁回。
據上論結，應依刑事訴訟法第三百九十七條、第四百零一條、第三百九十五條前段，
判決如主文。
中      華      民      國    九十一    年      四      月    二十五    日
                              最高法院刑事第八庭
                                  審判長法官  莊  登  照
                                        法官  洪  明  輝
                                        法官  黃  一  鑫
                                        法官  魏  新  和
                                        法官  林  秀  夫
      右正本證明與原本無異
                                              書  記  官
中      華      民      國    九十一    年      五      月      二      日
